最高法院民事判決　　　　　　　　　　　　　　　八十八年度台上字第一六四一號
　　上　訴　人　乙○○
　　被 上訴 人　甲○○
　　　　　　　　有限責任澎湖縣機關學校員工消費合作社聯合社
　　右　一　人
　　法定代理人　呂勇籐
右當事人間請求確認理事資格事件，上訴人對於中華民國八十七年七月三十一日臺灣
高等法院高雄分院第二審判決（八十七年度上字第二五七號），提起上訴，本院判決
如左：
    主  文
上訴駁回。
第三審訴訟費用由上訴人負擔。
    理  由
本件上訴人主張：伊於民國八十六年三月二日經被上訴人有限責任澎湖縣機關學校員
工消費合作社聯合社（以下稱聯合社）第六屆社員代表大會選為第一順位候補理事，
因理事當選人即被上訴人甲○○於當選翌日表示不願接受當選，依合作社選舉罷免辦
法第三十六條之規定，自應由伊遞補為理事。又甲○○當選理事時，係以石泉國民小
學員生消費合作社（以下稱石泉國小合作社）社員身分參選，嗣於八十六年八月一日
奉調文澳國民小學（以下稱文澳國小）擔任校長職務，即應自石泉國小合作社出社，
其理事資格亦隨之喪失等情，求為確認甲○○在聯合社之第六屆理事資格不存在及伊
為該社之第六屆理事之判決。
被上訴人則以：甲○○於當選理事翌日，以書面向聯合社請辭理事，其真意並非不接
受當選，而係表示辭職。又文澳國小原係由石泉國小文澳分校分出而獨立設校，所有
社員及股金均屬石泉國小合作社，文澳國小設校後，所有員生均自石泉國小撥充，石
泉國小合作社社員大會並決議成立聯合消費合作社，故文澳國小社員並無所謂「出社
」之問題等語，資為抗辯。
原審審理結果，以：解釋意思表示，固應探求當事人之真意，不得拘泥於所用之辭句
，但契約文字業已表示當事人真意，無須別事探求者，即不得反捨契約文字而更為曲
解。查甲○○八十六年三月三日致聯合社之「理事辭職書」係記載：「服務石泉國小
及籌備文澳分校設立之事，至為繁忙，且對社務經營無深入研究，為恐有負全體員工
謀福，決自即日起辭去理事之職。」由此以觀，其文義已表明係辭去理事職務，依上
說明，自不得捨文義更為解釋。且甲○○於原審審理時，稱：「我在選舉開票後，就
當場接受當選，但後來因為要設立文澳國小，很多事情很忙，所以才遞出書面的辭職
書，我原本有接受當選的意思，但後來事情很忙，所以辭職的」，益徵其真意顯係辭
職，並非不接受當選。況上訴人如認甲○○不接受當選，已無理事資格，衡情應無通
知甲○○參加理事會之必要，何以上訴人在其所召集之第一次理事會仍通知甲○○參
加開會，並選理事主席。是以上開甲○○所提之理事辭職書，應係辭去理事職務，並
非不接受當選。又甲○○原係石泉國小校長，於八十六年八月一日文澳分校獨立設校
後，始改任文澳國小校長，而文澳國小前身原係石泉國小文澳分校，所有社員及股金
均屬石泉國小合作社，文澳分校獨立設校後，所有員生均自石泉國小撥充，為上訴人
所不爭，且石泉國小合作社於八十六年十月二十九日召開社員大會，決議成立聯合消
費合作社，亦有該社社員大會紀錄、澎湖縣政府函及澎湖縣合作社變更登記證可憑，
故甲○○並無「出社」之問題，亦無合作社合併之情事。從而，上訴人訴請確認甲○
○在聯合社之第六屆理事資格不存在及伊為該社之第六屆理事，為無理由，不應准許
，為其心證之所由得，並說明對兩造其餘攻擊防禦方法之取捨意見，因而維持第一審
所為上訴人敗訴判決，駁回其上訴，經核於法並無違誤。上訴論旨，徒就原審取捨證
據、認定事實及解釋意思表示之職權行使，指摘原判決不當，聲明廢棄，難認為有理
由。
據上論結，本件上訴為無理由。依民事訴訟法第四百八十一條、第四百四十九條第一
項、第七十八條，判決如主文。
中      華      民      國    八十八    年      七      月    二十三    日
                              最高法院民事第七庭
                                  審判長法官  洪  根  樹
                                        法官  謝  正  勝
                                        法官  劉  福  來
                                        法官  吳  麗  女
                                        法官  許  朝  雄
      右正本證明與原本無異
                                              書  記  官
中      華      民      國    八十八    年      八      月     十一     日
